最　高　行　政　法　院　裁　定
　　　　　　　　　　　　　　　　　　 96年度裁字第02412號
上　訴　人　甲○○
被 上訴 人　財政部臺灣省中區國稅局
代　表　人　乙○○
上列當事人間因綜合所得稅事件，上訴人對於中華民國95年11月
29日臺中高等行政法院95年度簡字第158號判決，提起上訴，本
院裁定如下：
　　主  文
上訴駁回。
上訴審訴訟費用由上訴人負擔。
　　理  由
一、按對於適用簡易程序之裁判提起上訴或抗告，須經本院許可
    ，且該許可以訴訟事件所涉及之法律見解具有原則性者為限
    ，行政訴訟法第235條定有明文。所謂法律見解具有原則性
    ，係指該事件所涉及之法律問題意義重大，而有加以闡釋之
    必要情形而言。例如：對於行政命令是否牴觸法律所為之判
    斷，或就同類事件所表示之法律見解與其他高等行政法院所
    表示之見解互相牴觸者。
二、本件上訴人民國89年度綜合所得稅結算申報，列報本人及姪
    子洪子涵免稅額計新臺幣（下同）148,000元。被上訴人初
    查剔除洪子涵之免稅額74,000元。上訴人不服，循序提起行
    政訴訟，為原審法院95年度簡字第158號判決駁回。上訴人
    不服，提起上訴。
三、上訴意旨略謂：依所得稅法第17條第1項第1款第4目之規定
    列報受扶養親屬之免稅額，並未以受扶養親屬之父母無扶養
    能力為條件，被上訴人以洪子涵之父母有扶養能力，未准上
    訴人列報為受扶養親屬，顯限縮上開規定之適用，有違憲法
    第19條租稅法定主義之規定。又法律上並無明文規定，家長
    須為戶長。上訴人之父雖為戶籍上之戶長，惟其年紀已高，
    不願管理家務，上訴人之兄亦因無業不願管理家務，故指定
    上訴人管理家務，上訴人為實際之家長。且據財政部86年2
    月20日台財稅第861885119號函釋，綜合所得稅扶養親屬免
    稅額應附之文件，未含親屬會議紀錄或被扶養者父母之財產
    證明，原判決以上訴人未經親屬團體推定為家長，否定上訴
    人家長身分，顯有違誤云云。
四、查原判決係以：上訴人與洪子涵雖同設籍於臺中市○○路92
    -2號，然該戶之戶長為上訴人之父洪清山，且依上訴人主張
    ，未有經親屬團體推定上訴人為家長之情形，則依民法第11
    24條規定，以最尊輩之洪清山為家長。洪清山縱有委任上訴
    人處理家務之情事，上訴人亦不因此而取得家長之地位。上
    訴人與洪子涵間，依民法第1122條及同法第1123條之規定均
    為家屬之關係，而非家長家屬之關係，不符所得稅法第17條
    第1項第1款第4目之規定，而維持原處分。並未以洪子涵之
    父母無扶養能力為裁判理由。至上訴人主張其為實際之家長
    等，核係就原審依職權調查、證據取捨之事實認定爭議，均
    無所涉及之法律見解具有原則性情事，揆諸首揭說明，上訴
    人提起上訴，不應許可，其上訴難謂合法，應予駁回。
五、依行政訴訟法第249條第1項前段、第104條、民事訴訟法第9
    5條、第78條，裁定如主文。
中　　華　　民　　國　　96　　年　　10　　月　　25　　日
                  第一庭審判長法  官　高　啟　燦
                              法  官  黃　璽　君
                              法  官　廖　宏　明
                              法  官　楊　惠　欽
                              法  官　林　樹　埔
以  上  正  本  證  明  與  原  本  無  異
中　　華　　民　　國　　96　　年　　10　　月　　26　　日
　　　　　　　　　　　　　　　書記官　邱　彰　德
